最高法院刑事判決　　　　　　九十四年度台上字第六五七六號
　　上　訴　人　台灣高等法院台中分院檢察署檢察官
　　被　　　告　甲○○
　　　　　　　　　　　　1段2.
　　選任辯護人　張豐守律師
上列上訴人因被告重傷害案件，不服台灣高等法院台中分院中華
民國九十二年四月九日第二審更審判決（九十一年度上更(一)字第
二二九號，起訴案號：台灣南投地方法院檢察署八十七年度偵字
第五五三三號），提起上訴，本院判決如下：
    主  文
原判決撤銷，發回台灣高等法院台中分院。
    理  由
本件原判決以公訴意旨略稱：被告甲○○曾於民國八十四年間，
因懷疑被害人蔡芳樹與其妻有染，而以電瓶水傷害被害人，嗣和
解而為台灣南投地方法院判決不受理在案。乃因之心生不滿，於
八十七年十一月五日二十二時許，基於重傷害之故意，持裝有液
體硫酸之紅色塑膠桶前往南投縣草屯鎮○○街八十七號被害人住
處，適被害人駕車搭載彼妻返家，正欲停放車庫倒車而將汽車車
窗放下轉頭向外看時，被告見狀即持液體硫酸往被害人身上潑撒
，致被害人頭部、臉部、頸部、背部、前胸、會陰臀部、左大腿
、左小腿及右大腿二至三度灼傷，約百分之七十五總體表面積受
傷，因認被告涉有刑法第二百七十八條第一項之使人受重傷罪嫌
。經審理結果，認為不能證明被告犯罪，因而撤銷第一審論處被
告使人受重傷罪刑之判決，改判諭知被告無罪，固非無見。
惟查審理事實之法院，對於案內與待證事實有重要關係，在客觀
上認為應依法調查之證據，如未依法調查或雖已調查而未調查明
白，即與證據未經調查無異，如率行判決，其判決當然為違背法
令。而證據之證明力，固屬於法院判斷之自由，但不得違背經驗
法則，如其判斷，尚有疑竇，則難遽採為被告有利或不利之認定
。經查：１、原判決以證人即被害人之妻鄭素英最初警詢筆錄係
遲至八十七年十一月十八日始製作，衡情如鄭素英確有當場目擊
歹徒行兇，此一重要人證警方應會及早詢問並製作筆錄，豈會於
案發後十餘日並於製作完被害人筆錄翌日始製作筆錄，因認鄭素
英或即係聽聞被害人之指述始為同樣指述潑淋硫酸者是被告等情
（見原判決理由四(一)）。但查，偵查卷附由南投縣警察局草屯分
局草屯派出所主管李安景批示之受理各類案件紀錄表，記載本件
之報案時間為「八十七年十一月五日二十二時」，處理情形為「
員警前往處理時被害人已送醫，由被害人家屬口中得知兇手為甲
○○」等情（見偵查卷第二十一頁）。倘該項紀錄屬實，則是否
於事發之初，被害人之家屬即已報警處理並曾向到場之警員指述
係被告行兇？又彼等指述係被告所為之依據為何？此攸關被告是
否為行為人之認定，且非無從調查，乃原審未詳加調查釐清，率
以鄭素英關於指認被告係對被害人潑淋硫酸之人之證詞，不能據
為被告不利之認定，殊嫌速斷。２、原判決採信被告辯稱不在案
發現場之供述，係以被告於八十七年十一月十八日被拘提到案時
所稱八十七年十一月五日十七時至二十四時之行蹤，雖與證人徐
益文、陳永昇、黃智成所證不符，但一般人對十多日前之行蹤會
記憶錯誤，本屬可能；且被告當晚之確實行蹤已據證人賴祐祥、
賴祐祺、賴雪琴、莊其榮、紀秀鳳於第一審證明綦詳等情（見原
判決理由四(四)）。但查：(1)賴祐祥證稱「十一月五日晚九點半左
右，被告自己一人騎機車到我家，當時我與祐祺及一小孩在我家
」（見第一審卷第二十二頁第一行至第二行），賴祐祺則證稱「
當晚約九點半，被告自己一人騎機車來，當時我家有我、我太太
、祐祥及二個姪子」（見第一審卷第二十二頁背面第三行至第五
行），二人對於被告赴彼等住宅時，宅內有何人在家之陳述明顯
有異。(2)被告於八十七年十二月二十三日偵查時，因其於警詢所
稱：八十七年十一月五日十七時至二十四時，係至其姐黃賴吐玉
家中與徐益文、陳永昇、黃智成打麻將後，前往福龜派出所吃宵
夜等詞，與證人黃賴吐玉、徐益文、陳永昇、黃智成於同日檢察
官訊問時所為之證詞不符，始當庭改稱「我先去姐姐家（即黃賴
吐玉家），後來去吊唁姪兒，後來去接老婆（即紀秀鳳）下班。
」等語（見偵查卷第三十三頁至第三十七頁），嗣於八十七年十
二月三十日復具狀稱「被告妻子於同德家商夜間部下課返家順道
經過死者賴祐伯住處，見被告於薑母鴨店吃東西即進入店裡與被
告同坐，約於夜間十一時左右二人始一同離去返家。」（見偵查
卷第四十五頁背面倒數第二行至第四十六頁第一行）。是被告對
於究係接紀秀鳳下班，抑或巧遇紀秀鳳，前後所述已不一致。而
查證人紀秀鳳於第一審所證「我開車經過賴雪琴家，因上課之前
我先生（指被告）有說要去幫忙（指賴祐伯之喪事），所以我有
刻意看一下，看到我先生，我就停車下去，約十一點左右離開，
我開車，他（指被告）騎機車回家。」（見第一審卷第四十七頁
第二行至第五行），所述與被告之辯詞亦有不符。原審對於上開
攸關被告是否確實不在案發現場之重要事實，未予調查釐清，逕
認被告犯罪不能證明，併有調查未盡及理由不備之違誤。檢察官
上訴意旨指摘原判決不當，尚非全無理由，應認原判決仍有撤銷
發回更審之原因。
據上論結，應依刑事訴訟法第三百九十七條、第四百零一條，判
決如主文。
中　　華　　民　　國　九十四　年　十一　　月　二十四　日
                      最高法院刑事第十庭
                          審判長法官  賴　忠　星
                                法官  王　居　財
                                法官  林　開　任
                                法官  林　立　華
                                法官  陳　世　雄
      本件正本證明與原本無異
                                      書  記  官
中　　華　　民　　國　九十四　年　 十一 　月　二十九　日
                                                Ｒ
